臺灣高等法院臺南分院刑事裁定
111年度毒抗字第354號
抗  告  人  劉珮雯
上列抗告人因聲請觀察勒戒案件，不服臺灣雲林地方法院中華民
國111年4月13日裁定（111年度毒聲字第68號），提起抗告，本
院裁定如下：
    主  文
抗告駁回。
    理  由
一、原裁定意旨略以：
　　抗告人即被告基於施用第一、二級毒品之犯意，分別為下列
    行為：㈠於民國110年9月2日下午4時20分許為臺灣雲林地方
    檢察署（下稱雲林地檢署）觀護人室採尿時起回溯72小時內
    之某時，在不詳地點，以不詳方式，施用第一級毒品海洛因
    1次。嗣於110年9月2日下午4時20分許，因其係受保護管束
    人，為雲林地檢署觀護人室採尿送驗，結果呈嗎啡、可待因
    陽性反應。㈡於110年10月5日至6日間之某時許，在雲林縣四
    湖鄉某友人住處，將第二級毒品甲基安非他命置於玻璃球內
    ，以點火燒烤吸食煙霧之方式，施用第二級毒品甲基安非他
    命1次。嗣於110年10月8日下午5時30分許，因其係受保護管
    束人，為雲林地檢署觀護人室採尿送驗，結果呈甲基安非他
    命陽性反應。㈢於110年11月8日至9日間之某時許(聲請書誤
    載為110年10月8日或9日某時)，在雲林縣○○鎮○○路000○0號7
    樓居處，將第一級毒品海洛因、第二級毒品甲基安非他命一
    同置於玻璃球內，以點火燒烤吸食煙霧之方式，同時施用第
    一級毒品海洛因、第二級毒品甲基安非他命1次。嗣於110年
    11月11日下午5時5分許，因其係受保護管束人，為雲林地檢
    署觀護人室採尿送驗，結果呈嗎啡、安非他命、甲基安非他
    命陽性反應等情，有台灣檢驗科技股份有限公司濫用藥物檢
    驗報告【聲請意旨㈠部分：報告日期：110年9月17日、檢體
    編號：000000000；聲請意旨㈡部分：報告日期：110年10月2
    5日、檢體編號：000000000；聲請意旨㈢部分：報告日期：1
    10年11月29日、檢體編號：000000000】、雲林地檢署施用
    毒品犯尿液檢體監管紀錄表、毒品犯採尿具結書、採尿情形
    報告書各3份（毒偵1259卷第2-1至4頁、毒偵1413卷第2-1至
    4頁、毒偵1582卷第3至5頁）在卷可佐，足認被告確有施用
    第一、二級毒品無誤，而於本案前3年內並無經觀察、勒戒
    之紀錄；再者，若「附命緩起訴」處分經撤銷時，應回復為
    原緩起訴處分不存在之狀態，由檢察官就該次施用毒品行為
    依法為相關處分，並不能等同曾受「觀察、勒戒或強制戒治
    」之處遇而逕行起訴(最高法院110年度台非字第98號判決意
    旨參照）；況且「附命緩起訴」之被告縱使完成「戒癮治療
    」，難認得與觀察、勒戒或強制戒治「已執行完畢」之情形
    等同視之，倘其施用毒品犯行距最近1次「觀察、勒戒或強
    制戒治」執行完畢釋放後已逾3年，縱係於完成戒癮治療3年
    內再犯，仍應依修正後毒品危害防制條例第20條第1項、第2
    項規定進行「觀察、勒戒或強制戒治」程序，不得逕行起訴
    （最高法院110年度台上字第2096號判決意旨參照）；參以
    被告在前案緩起訴期間屢屢施用毒品，起未遵期飲用美沙冬
    ，已難期待其可藉由緩起訴處分併附命戒癮治療之機構外處
    遇措施戒絕對毒品之依賴，故認本件聲請於法相合，依毒品
    危害防制條例第20條第1項、第3項及觀察勒戒處分執行條例
    第3條第1項規定，裁定令抗告人入勒戒處所觀察、勒戒等語
    。
二、抗告意旨略以：
　  被告未能遵期飲用美沙冬，係因配偶生病，要照顧配偶及婆
    婆，身心俱疲，心情低落所致，然被告實有繼續服用美沙冬
    以戒除毒癮回歸正常生活之必要，如逕送觀察、勒戒，恐衍
    生更多社會問題，故請撤銷原裁定，讓抗告人有戒癮治療等
    替代方案之可能性等語。
三、按109年1月15日修正公布、同年7月15日施行之毒品危害防
    制條例第20條第3項規定，犯第10條之罪於觀察、勒戒或強
    制戒治執行完畢釋放後，3年後再犯第10條之罪者，適用本
    條前2項之規定。上開所謂「3年後再犯」，只要本次再犯（
    不論修正施行前後）距最近1次觀察、勒戒或強制戒治執行
    完畢釋放，已逾3年者，即該當之，不因其間有無犯第10條
    之罪經起訴、判刑或執行而受影響（最高法院109年度台上
    大字第3826號主文參照）。次按現行毒品危害防制條例第24
    條第1項，採行「觀察、勒戒」與「緩起訴之戒癮治療」並
    行之雙軌模式。「觀察、勒戒」程序，係針對受處分人所為
    保安處分，目的在戒除行為人施用毒品身癮及心癮，以達教
    化與治療之目的，其立法意旨在幫助施用毒品者戒毒，性質
    上為一療程，而非懲罰，並屬強制規定；「緩起訴之戒癮治
    療」，係由檢察官審酌個案情形，依毒品危害防制條例第24
    條規定，改以緩起訴處分方式轉介施用毒品者前往醫療院所
    治療。是否給予被告為附命完成戒癮治療之緩起訴處分，事
    屬刑事訴訟法第253條之1第1項及第253條之2第1項第6款特
    別賦予檢察官之職權，並無「緩起訴之戒癮治療」應優先於
    「觀察、勒戒」之強制規定，除檢察官審酌個案情形，依同
    條例第24條第1項為附命完成戒癮治療之緩起訴處分外，凡
    經檢察官聲請法院裁定將被告送勒戒處所觀察、勒戒者，法
    院僅得就其聲請審查被告是否有施用毒品之行為，以及被告
    是否為「初犯」或「3年後再犯」而為准駁之裁定，並無自
    由斟酌改以其他方式替代或得以其他原因免予執行之權，法
    院原則上應尊重檢察官職權之行使，僅就檢察官之判斷有無
    違背法令、事實認定有誤或其他重大明顯瑕疵，予以有限之
    低密度審查。
四、經查：
　㈠抗告人於上開時地，3次經觀護人採尿送驗後，結果確呈嗎啡
    、安非他命、甲基安非他命陽性反應等情，有台灣檢驗科技
    股份有限公司濫用藥物檢驗報告、勘察採證同意書、代號與
    真實姓名對照表在卷可考，足證抗告人確於上開時地，3次
    施用第一、二級毒品無誤。
  ㈡抗告人最近一次經法院裁定令施以觀察、勒戒或強制戒治等
    保安處分執行完畢之紀錄，依臺灣高等法院被告前案紀錄表
    所載，係前因施用毒品案件，經原審法院以101年度毒聲字
    第126號裁定令入勒戒處所施以觀察、勒戒後，認無繼續施
    用毒品之傾向，於102年3月25日釋放出所，並由雲林地檢署
    檢察官以102年度毒偵緝字第10號、102年度毒偵字第337號
    為不起訴處分確定，是被告本件3次施用毒品之行為，距離
    其最近一次觀察、勒戒執行完畢釋放後均已逾3年，應屬明
    確。
　㈢被告前於109年7月21日、110年1月24日因施用第一、二級毒
    品案件，經雲林地檢署檢察官分別以109年度毒偵字第1094
    號、110年度毒偵字第549號為附命戒癮治療、定期向觀護人
    報到並接受不定期採尿檢驗命令之緩起訴處分，緩起訴期間
    分別自110年4月15日起至112年4月14日止、自110年10月13
    日起至112年10月12日止；嗣被告累計13日未飲用美沙冬，
    且在上開緩起訴期間，3次經觀護人採尿送驗呈第一、二級
    毒品陽性反應，並於前案紀錄表上註記為「履行未完成」結
    案等情，有被告是否適宜緩起訴戒癮治療評估表、雲林地檢
    署緩起訴處分被告參與毒品減害計畫替代療法執行登記表、
    雲林地檢署觀護人簽呈、緩起訴處分書、上開驗尿報告、前
    案紀錄表等資料在卷可參，足認被告所受之附命完成戒癮治
    療並未履行完成，事實上無法等同於「觀察、勒戒或強制戒
    治」執行完畢釋放之處遇（最高法院109年度台上大字第353
    6號裁定意旨參照）。
　㈣參以被告復未曾於3年內接受過觀察、勒戒或強制戒治，業如
    上述，檢察官自得審酌個案情形，依法裁量決定聲請法院裁
    定觀察、勒戒，或逕為附命完成戒癮治療之緩起訴處分。且
    因此乃檢察官裁量權之行使，本院自應予以尊重，是凡經檢
    察官聲請法院裁定將被告送勒戒處所觀察、勒戒者，法院僅
    得就其聲請審查抗告人是否有施用毒品之行為，以及是否為
    「初犯」或為觀察、勒戒、強制戒治執行完畢後一定期間再
    犯而為准駁之裁定，並無自由斟酌以其他方式替代，或得以
    其他原因免予執行之權。準此，檢察官依據上情，認定抗告
    人有施用第一、二級毒品之犯行，並於斟酌全案卷證、刑法
    第57條所列事項及公共利益之維護，認被告前經附命戒癮治
    療之緩起訴處分，卻未能履行完成，除未遵期服用美沙冬外
    ，另在緩起訴期間3次施用毒品，顯見上開緩起訴處分之執
    行狀況不佳，已難期待被告可藉由緩起訴處分併附命戒癮治
    療之機構外處遇措施以戒絕對毒品之依賴，是被告本件施用
    毒品之行為，實有以國家公權力介入，而透過機構內之「觀
    察勒戒或強制戒治」處遇措施，以協助戒除毒癮之必要，不
    適合再為附命完成戒癮治療之緩起訴處分，乃依職權裁量選
    擇向法院聲請將抗告人裁定送觀察、勒戒，以達戒癮治療之
    目的。揆諸前揭說明，難認其裁量有何違法或重大明顯失當
    之處，此實屬檢察官依法行使裁量權之範疇，難認檢察官之
    判斷有違背法令、事實認定有誤或裁量有重大明顯瑕疵之情
    事，原審法院據以裁定抗告人應送勒戒處所觀察、勒戒，誠
    屬有據。
　㈤抗告人以家庭因素為由提起本件抗告，惟上開辯解，難以合
    理化其在緩起訴期間3次施用毒品之犯行，辯解無可採信，
    自不能執為免除觀察勒戒處分之理由，抗告意旨請求免予觀
    察、勒戒，另為戒癮治療，為無理由。
五、綜上所述，檢察官偵查後，審酌個案情形，本於職權並未再
    次依毒品危害防制條例第24條第1項為附完成戒癮治療之緩
    起訴處分，而係向原審聲請裁定將抗告人送觀察、勒戒，難
    認有何違誤。準此，原審依檢察官之聲請，裁定應將抗告人
    送勒戒處所施以觀察、勒戒，經核於法尚無不合。抗告人以
    上開情詞，據以提起抗告，並無理由，應予駁回。
據上論斷，應依刑事訴訟法第412條，裁定如主文。　
中　　華　　民　　國　　111 　年　　 5 　　月　　5　　日
                  刑事第五庭    審判長法　官  蔡廷宜 
                                      法　官  蔡川富
                                      法　官  翁世容
以上正本證明與原本無異。
不得再抗告。
　　　　　　　　　　　　　　　　　　　書記官  顏惠華  
中　　華　　民　　國　　111 　年　　 5 　　月　　5　　日